臺灣臺北地方法院民事判決　　　　　　　96年度訴字第2704號
原　　　告　三重汽車客運股份有限公司
法定代理人　丙○○
訴訟代理人　乙○○
　　　　　　丁○○
被　　　告　東南汽車客運股份有限公司
法定代理人　庚○○
訴訟代理人　甲○○
　　　　　　壬○○
　　　　　　辛○○
　　　　　　戊○○
上列當事人間請求侵權行為損害賠償事件，本院於民國96年9 月
17日言詞辯論終結，判決如下：
    主  文
被告應給付原告新臺幣壹拾玖萬零捌佰陸拾柒元，及自民國九十
五年九月二十二日起至清償日止，按年息百分之五計算之利息。
原告其餘之訴駁回。
訴訟費用由被告負擔五分之三，餘由原告負擔。
本判決第一項得假執行。但被告如以新臺幣壹拾玖萬零捌佰陸拾
元預供擔保，得免為假執行。
原告其餘假執行之聲請駁回。
    事實及理由
一按訴狀送達後，原告不得將原訴變更或追加他訴，但擴張或減
  縮應受判決事項之聲明者，不在此限，民事訴訟法第255 條第
  1項第3款定有明文。原告起訴時請求被告給付新臺幣（下同）
  511,500元，嗣減縮請求金額為337,750元，其所為訴之聲明之
  變更，核與前揭法條無違，應予准許。
二原告起訴主張：
  (一)訴外人己○○為受僱於被告之公車駕駛員，於民國94年8 月
    28日中午駕駛被告所有車號928 －AC號公車（下稱Ａ車）沿
    台北市○○○路東向西行駛，於12時40分許行近民權東路、
    新生北路口前，因未保持適當車距，自後追撞訴外人即伊之
    受僱人陳彥杰所駕駛、伊所有之車號AH－987 號公車（下稱
    Ｂ車），致Ｂ車再向前追撞訴外人亞通客運公司所有、由訴
    外人葉禮奇駕駛之車號068－FD 號公車（下稱Ｃ車）車尾，
    因此嚴重受損，Ｂ車上之乘客葉小芳亦因此事故受傷。
  (二)伊於事發將Ｂ車送修，支出工資111,400元、零件費117,350
    元，合計支出修理費用228,750 元；伊另賠償葉小芳25,000
    元；又Ｂ車修復期間計12日，於此段期間因未能出車營業，
    受有每日7,000 元之營業損害計84,000元。被告為己○○之
    僱用人，就伊所受損害，被告應依民法第184條第1項前段、
    第188條第1項規定負損害賠償之責。
  (三)聲明為：
    1.被告應給付原告337,750 元，及自起訴狀繕本送達翌日起
      至清償日止，按年息百分之5計算之利息。
    2.願供擔保請准宣告假執行。
三被告則抗辯：
  (一)己○○對系爭車禍之發生並無過失，縱認己○○有過失，伊
    對選任監督己○○執行職務已善盡注意義務，依民法第 188
    條第1項後段規定，無庸對原告負賠償之責。
  (二)況Ｂ車車齡老舊，已無殘值可言，就原告為修復該車所支付
    之零件費用，依法應予折舊。又原告主張Ｂ車每日營收淨利
    達7,000 元，並無實據，應以每日3,500 元計算方屬合理。
  (三)聲明為：
    1.原告之訴駁回。
    2.如受不利判決，願供擔保請准宣告免為假執行。
四兩造不爭執之事實：
  (一)被告之受僱人己○○於94年8 月28日中午駕駛Ａ車沿台北市
    ○○○路東向西行駛，於12時40分許行近民權東路、新生北
    路口前，自後追撞原告受僱人陳彥杰所駕駛之Ｂ車，致Ｂ車
    再向前追撞亞通客運公司所有、由葉禮奇駕駛之Ｃ車。Ｂ車
    因此嚴重受損，車上之乘客葉小芳亦因而成傷。
  (二)原告於95年12月29日與葉小芳就系爭車禍所生賠償事宜達成
    和解，由原告賠償葉小芳25,000元。
  (三)本院依被告聲請將修復Ｂ車之合理費用及期間送請臺灣區汽
    車修理工業同業公會鑑定，鑑定結果認合理之修復費用為工
    資111, 400元、零件費117,350 元，修復期間為12日。
五得心證之理由：
  (一)按因故意或過失，不法侵害他人之權利者，負損害賠償責任
    ；受僱人因執行職務，不法侵害他人之權利者，由僱用人與
    行為人連帶負損害賠償責任。但選任受僱人及監督其職務之
    執行已盡相當之注意或縱加以相當之注意而仍不免發生損害
    者，僱用人不負賠償責任；不法毀損他人之物者，被害人得
    請求賠償其物因毀損所減少之價額，民法第184條第1項前段
    、第188條第1項、第196 條分別定有明文。原告主張其所有
    之Ｂ車因己○○之過失受損，雖為被告所否認，惟查：
    1.依卷附交通事故談話紀錄表所載（本院卷第41、42頁參照
      ），駕駛Ｂ車、Ｃ車之陳彥杰、葉禮奇一致陳稱：事發前
      彼等行向之路口號誌為紅燈，彼等均停車等候號誌變換，
      惟己○○駕駛之Ａ車自後急駛而來，撞及Ｂ車，致Ｂ車車
      頭向前推撞Ｃ車車尾而肇事等語，而針對本件事故肇因，
      己○○亦稱：「我駕營大客928－AC 沿民權東路東向西行
      駛公車專用道至肇事處，當時我車直行，因我聽到後車尾
      有皮帶斷落聲音，此時我車蜂鳴器在響，我即向左後方回
      頭查看，待我車轉回時即來不及並以前車頭撞及前方同車
      道營大客AH－987 後車尾而肇事」等語（本院卷第40頁交
      通事故談話紀錄表參照），足證事發之前己○○乃駕駛Ａ
      車一路直行，於行近肇事地點前，因回頭查看車後異狀而
      疏未注意前方之Ｂ車、Ｃ車正在停等紅燈之狀況，以致未
      能與Ｂ車保持安全車距而肇事。
    2.按汽車在同一車道行駛時，除擬超越前車外，後車與前車
      之間應保持隨時可以煞停之距離，道路交通安全規則第94
      條第1 項著有規定，此為所有汽車駕駛人應共同遵守之行
      車規則。而依卷附道路交通事故調查報告表(一)所示（本院
      卷第44頁參照），事發之際天候晴、日間有自然光線、路
      面無缺陷、無障礙，視距良好，並無使己○○不能遵守前
      開交通安全法規行車之情事，其竟疏未注意車前狀況、未
      與前車保持安全車距而肇事，其對本件事故之發生為有過
      失，至臻明確，被告空言否認己○○對本件事故之肇致為
      有過失，自非可採。
    3.原告所有之Ｂ車因本件事故損壞，有車損照片在卷可佐（
      本院卷第48至50頁參照），己○○因過失不法侵害原告對
      Ｂ車之所有權，對原告因此所受損害，應依民法第184 條
      第1 項前段規定負賠償之責。而己○○受被告僱用擔任營
      業大客車駕駛員，本件事故乃己○○於執行職務中發生，
      依民法第188條第1項前段規定，被告對原告所受損害，亦
      應負賠償之責。被告雖辯稱：伊於選任己○○及監督其職
      務之執行已善盡注意義務，依法不負賠償責任云云，然對
      此利己之事實，被告並未能舉證以實其說，所辯即難遽信
      ，尚無由執此解免賠償責任。
    4.原告主張其因本件事故受有後列損害，應由被告負責賠償
      。原告之主張是否有理，以下茲分別論列：
      修車費部分：
        (1)以Ｂ車之受損狀況，合理之修復費用為工資111, 400
          元、零件費117,350 元，有兩造所不爭之臺灣區汽車
          修理工業同業公會96年5月8日台區汽工（和）字第
          96047 號函在卷可稽（本院卷第10、11頁參照），原
          告以該等費用作為其為修復Ｂ車支出之修車費，自屬
          合理可採。
        (2)惟按依民法第196 條請求賠償物被毀損所減少之價額
          ，得以修復費用為估定之標準，但以必要者為限（例
          如：修理材料以新品換舊品，應予折舊），最高法院
          77年度第9 次民事庭會議決議(一)可資參照。查Ｂ車係
          於90年10月4 日領照使用，有行車執照可佐（本院卷
          第41頁參照），依行政院所頒固定資產耐用年數表及
          固定資產折舊率表之規定，公共汽車之耐用年數為4
          年，依定率遞減法每年折舊千分之438 ，原告因Ｂ車
          車車損支出零件費用為117,350 元，而自Ｂ車領照使
          用日至發生車禍日，參酌「營利事業所得稅查核準則
          」第95條第6 項規定：「固定資產提列折舊採用平均
          法或定率遞減法者，以一年為計算單位，其使用期間
          未滿一年者，按實際使用之月數相當於全年之比例計
          算之，不滿一月者，以月計」之規定，Ｂ車使用期間
          為3年11月，計算得知Ｂ車零件之折舊額為104,883元
          （計算式詳見附表），扣除折舊後，原告得請求之零
          件費用為12,467元，加上修復Ｂ車之工資，合計被告
          應賠償原告之汽車修復費用為123,867 元（12,467＋
          111,400＝123,867）。
      原告另主張其因本件車禍，賠償Ｂ車乘客葉小芳25,000
        元，業據提出被告所不爭之診斷證明書、和解書、領款
        收據為證（本院卷第32至34頁參照），堪予信實。此筆
        費用之支出與本件事故有因果關係，屬原告因此事故所
        受損害，原告請求被告賠償，亦為有據。
      原告復主張其於Ｂ車修復期間，無法利用該車營業，喪
        失之收益應以每日7,000 元計等語，被告對於原告在Ｂ
        車送修之12日內受有營業損失一節並不爭執，僅抗辯原
        告主張之損害額過高，嗣兩造合意原告此部分損害以每
        日3,500元計算（本院96年9月17日言詞辯論筆錄參照）
        ，準此，原告得請求被告賠償之營業損失計為42,000元
        （3,500×12＝42,000元）。
  (二)綜上所述，原告基於侵權行為法律關係，請求被告賠償
    190,867元（123,867＋25,000＋42,000＝190,8673），及自
    起訴狀繕本送達翌日即95年9 月22日起至清償日止，按年息
    百分之5 計算之法定遲延利息，為有理由，應予准許；逾上
    開數額之請求，為無理由，應予駁回。
  (三)兩造均陳明願供擔保，分別聲請宣告假執行或免為假執行。
    因本件所命給付金額未逾500,000 元，就原告勝訴部分，爰
    依民事訴訟法第389條第1項第5 款規定，依職權宣告假執行
    ，並依被告聲請，宣告被告預供擔保後得免為假執行；至原
    告敗訴部分，其假執行之聲請已失所附麗，應併予駁回。
  (四)本件判決基礎已臻明確，兩造其餘攻擊防禦方法及舉證，核
    與判決結果無影響，不再一一論列，併予說明。
六訴訟費用負擔之依據：民事訴訟法第79條。
中　　華　　民　　國　　96　　年　　9 　　月　　28　　日
                  民事第六庭    法　官　陳婷玉
以上正本係照原本作成
如對本判決上訴，須於判決送達後20日內向本院提出上訴狀
中　　華　　民　　國　　96　　年　　9 　　月　　28　　日
                                書記官　詹雪娥
附表：
Ｂ車零件折舊計算式：（元以下均四捨五入）
第一年折舊數額    117,350×0.438＝51,399.3
第二年折舊數額   （117,350－51,399）×0.438＝28,886.538
第三年折舊數額   （117,350－51,399－28,887）×0.438＝
                  16,234.032
第四年折舊數額   （117,350－51,399－28,887－16,234）×
                  0.438×11/12＝8,363.245
折舊總額          51,399＋28,887＋16,234＋8,363＝104,883
得請求之數額      117,350－104,883＝12,467
